臺灣臺東地方法院交通事件裁定　　　　　95年度交聲更字第1號
原處分機關　交通部公路總局高雄區監理所臺東監理站
代　表　人　楊財惠
異　議　人
即受處分人　丙○○
上列異議人即受處分人因違反道路交通管理處罰條例案件，對於
交通部公路總局高雄區監理所臺東監理站於民國95年7 月20日以
東監違字第裁81-T00000000號所為之裁決處分（原舉發案號：東
交警字第T00000000號），聲明異議，本院於95年10月17 日以95
年度交聲字第79號裁定後，異議人不服而提起抗告，經臺灣高等
法院花蓮分院於95年11月14日以95年度交抗字第43號裁定發回更
審，本院裁定如下：
    主  文
原處分撤銷。
丙○○汽車駕駛人，行經有燈光號誌管制之交岔路口闖紅燈，處
罰鍰新臺幣壹仟捌佰元，並記違規點數參點。
    理  由
一、原處分意旨略以：異議人即受處分人丙○○，於民國95年6
    月17日下午5時10分許，騎乘車牌號碼PUI-763號重機車，行
    經臺東縣臺東市○○路與四維路口處（舉發通知單及裁決書
    誤載為臺東縣臺東市○○路與寶桑路口，應予更正，理由詳
    如後述），因「闖紅燈（南向北）」，由執勤員警查獲後，
    依道路交通管理處罰條例第53條規定，製發東縣警交字第T0
    0000000 號舉發違反道路交通管理事件通知單舉發，惟異議
    人拒絕簽收，嗣經原處分機關於95年7 月20日依道路交通管
    理處罰條例第53條第1 項，裁處異議人罰鍰新臺幣（下同）
    1,800元之處分等語。
二、異議意旨略以：異議人行經臨海路與四維路口，當時綠燈號
    誌開始閃爍，因見前方無任何車輛與行人，便加速前進，行
    至路口中央時，號誌由黃燈轉為紅燈，是異議人並未行經開
    單告發路口，也非闖紅燈，爰依法聲明異議，請求撤銷原處
    分云云。
三、按道路交通管理處罰條例所稱之汽車，包括機器腳踏車，道
    路交通管理處罰條例第3條第8款定有明文。次按汽車駕駛人
    ，行經有燈光號誌管制之交岔路口闖紅燈者，處1,800 元以
    上5,700元以下罰鍰，道路交通管理處罰條例第53條第1項定
    有明文（本條業於94年12月28日修正公布，並經行政院定自
    95年7月1日起施行，僅增訂第2項，而將原條文移列第1項，
    其法定罰鍰並未變更）。又汽車駕駛人有前開規定之情形者
    ，除依該條處罰鍰外，並予記違規點數3點，同條例第63 條
    第1項第3款亦有明文（本條亦於94年12月28日修正公布，並
    經行政院定自95年7月1日起施行，惟其中第1項第3款之法定
    記點要件並未變更）。再參照94年2月5日公布、95年2月5日
    生效施行之行政罰法，其第1條、第5條分別規定：「違反行
    政法上義務而受罰鍰、沒入或其他種類行政罰之處罰時，適
    用本法。但其他法律有特別規定者，從其規定」、「行為後
    法律或自治條例有變更者，適用行政機關最初裁處時之法律
    或自治條例。但裁處前之法律或自治條例有利於受處罰者，
    適用最有利於受處罰者之規定」，而該條所規定之裁處，依
    最高行政法院89年度9月份第1次庭長法官聯席會議決議意旨
    針對稅捐稽徵法第48條之3 相類規定之解釋，係包括訴願、
    再訴願及行政訴訟之決定或判決而言。查道路交通管理處罰
    條例所規定之罰鍰、記點之裁罰，本屬行政罰之性質（參照
    上開行政罰法第1條、第2條將罰鍰、記點處分均定為行政罰
    ），因此，經比較新、舊法適用結果，並無更為不利於行為
    人之情形，故本件應適用修正後即行政機關裁處時法律規定
    處罰，合先敘明。
四、經查：
（一）本件異議人確有於上開時間，騎乘前揭機車，行經臺東縣
      臺東市○○路上，設有燈光號誌管制之交岔路口，於行進
      路口中央時，號誌由黃燈轉為紅燈等情，業據異議人自承
      在卷（參見異議狀），且有上開舉發單在卷可稽，已堪認
      定。異議人雖以前揭情詞置辯，惟按車輛面對圓形紅燈，
      表示禁止通行，不得超越停止線或進入路口，此觀道路交
      通標誌標線號誌設置規則第206條第5 項第1款規定即明，
      異議人於聲明異議狀內已自承當時係搶黃燈，是異議人於
      經上開路口之際，該號誌當已由綠燈轉換為黃燈，自表示
      紅色燈號即將顯示，詎仍前行，無論其動機為何，當屬闖
      紅燈之行為無疑。
（二）再依證人即當日執行勤務舉發本違規事件之警員乙○○於
      本院調查時具結證稱：當天我與甲○○一同執行交通稽查
      勤務，由甲○○駕駛警車，我坐在副駕駛座上，巡邏經過
      四維路左轉臨海路，當時四維路是綠燈，臨海路是紅燈，
      看見異議人騎乘機車在臨海路由南往北方向沒有停駛就直
      接穿越路口，所以我們左轉穿越路口後就將機車攔下，我
      確定異議人是在臨海路及四維路口闖紅燈等語，核與證人
      即警員甲○○於本院調查時證述：當日我們是駕駛警車執
      行勤務，行經四維路左轉臨海路時，發現有1 台機車在臨
      海路由南往北闖紅燈，我們經過就向前把機車攔下，當時
      四維路的號誌是綠燈，查獲的地點確實是在臨海路與四維
      路口，舉發單寫的臨海路與寶桑路口，是我寫錯了，原審
      開庭因距舉發的時間有點久，我誤會成另一件交通違規，
      才說是在臨海路與寶桑路舉發，後來收到法院詢問我當日
      勤務的公文，我回去翻勤務表，發現與乙○○一同執勤務
      ，並努力回想舉發的經過，才想起來是在臨海路與四維路
      口舉發等語相符，異議人雖否認闖紅燈，然依前所述，證
      人甲○○、乙○○係於駕駛警車途中目睹異議人闖紅燈，
      進而追躡、開單；且證人甲○○、乙○○與異議人之車行
      方向且呈直交，是否闖紅燈極易辨認，亦無誤認之虞。況
      維持交通係員警執行之勤務之一，執勤員警與抗告人並無
      任何糾葛；除非有特殊情事，執勤員警實無任意、無故舉
      發之理。再參以，異議人所繪製之路況圖可知，異議人當
      日確有經過臨海路與四維路路口，且所指稱為警舉發之地
      點及圖上編號之位置亦在該交叉路口附近之情，有上開
      路況圖在卷可稽，本院綜合上述之說明，認為證人所述異
      議人闖紅燈之情形，並無違反經驗法則或論理法則之情形
      ，可以採信。
（三）至於原處分機關關於違規地點記載為「臺東市○○路與寶
      桑」，顯屬誤寫、誤繕，而不影響本件受處分人、受處分
      事實之特定性，且為事後可得更正事項，並非重大瑕疵，
      而不影響裁決之效力，是由本院逕以更正違規地點為「臺
      東市○○路與四維路口」，附此敘明。
五、綜上，異議人確有於前述時地，駕車行經有燈光號誌管制之
    交岔路口闖紅燈之違規事證明確。原處分機關據以援引首揭
    道路交通管理處罰條例第53條第1 項之規定，裁處受處分人
    罰鍰1,800 元，自屬有據，異議人執上開事由指摘原處分不
    當，求予撤銷，固非可採，惟原處分機關漏未依道路交通管
    理處罰條例第63條第1項第3款規定，併記受處分人違規點數
    3 點，仍有未合，原處分既有違誤，仍應由本院將原處分撤
    銷，改諭知異議人罰鍰1,800元，併記違規點數3點，以資適
    法。
據上論斷，應依道路交通案件處理辦法第20條前段，裁定如主文
。
中　　華　　民　　國　　96　　年　　2 　　月　　6 　　日
                  交通法庭    法  官  陳君鳳
以上正本證明與原本無異。
如不服本裁定應於送達後5日內向本院提出抗告狀。
                              書記官　洪月甚
中　　華　　民　　國　　96　　年　　2　　月　　8　　日
